臺灣高等法院高雄分院刑事判決　　　　 96年度上訴字第487號
上　訴　人　臺灣高雄地方法院檢察署檢察官
上　訴　人
即　被　告　甲○○
　　　　　　　　　　（現於臺灣高雄看守所羈押中）
選任辯護人　陳正達律師
　　　　　　許惠珠律師
　　　　　　洪世崇律師
上列上訴人因被告殺人未遂案件，不服臺灣高雄地方法院95年度
訴字第3788號中華民國96年2 月14日第一審判決（起訴案號：臺
灣高雄地方法院檢察署95年度偵字第23717 號），提起上訴，本
院判決如下：
    主  文
原判決撤銷。
甲○○殺人未遂，處有期徒刑柒年陸月。
    事  實
一、甲○○平日以木工裝潢為業，左右兩手均能使用運作裕如。
    其與丙○○係夫妻，2 人間具有家庭暴力防治法第3 條第1
    款所定之家庭成員關係。甲○○平日即因懷疑妻子丙○○與
    鄰居乙○○有染而耿耿於懷，民國95年9 月4 日（起訴書誤
    載為95年9 月7 日）下午2 時19分許，甲○○見丙○○返家
    後不久，乙○○亦駕駛車牌號碼ZT-4899 號自用小客車返抵
    家門，懷疑2 人又一同出遊，乃妒火中燒，遂基於殺害乙○○、丙○○之犯意，上樓將正在睡午覺的丙○○拉下樓，並
    手持家中之西瓜刀1 把，拉丙○○走出家門，輕敲乙○○所
    駕駛自小客車車窗玻璃，待乙○○開啟車門，甲○○即將車
    門拉開到底，並以左手持西瓜刀朝坐在車內駕駛座之乙○○
    身體正面砍殺2 刀，乙○○雖立即持CD盒抵擋，仍因而受有
    左前臂深撕裂傷（深及肌肉併橈神經分枝斷裂致左大拇指及
    左第4 、5 指伸展不全）、右大拇指截斷之傷害，丙○○見
    狀立即逃返回家，乙○○則趁隙逃出車外後跑離，甲○○自
    後追趕乙○○數步發現追趕不及，乃折返回家追殺丙○○，
    乙○○經他人騎乘機車搭載送醫急救，始倖免於死。甲○○
    上開自後追趕乙○○未果後，隨即持西瓜刀折返家門追殺丙○○，丙○○逃回家門欲上樓向兒子林俊輝求救，卻在1 、
    2 樓樓梯間被甲○○追上，甲○○即以左手持上開西瓜刀自
    後朝丙○○後頸部砍殺2 刀，第2 刀因丙○○以右手觸摸脖
    子傷勢，而併遭甲○○砍傷右手手指，致受有後頸部深度切
    割傷、右手食指第2 指節截肢、右手拇指與中指切割傷之傷
    害，丙○○大聲呼救，其子林俊輝聞聲下樓查看，見丙○○
    倒地，誤以為甲○○正在毆打丙○○，乃大聲喝止，甲○○
    見狀始停手，並轉身往住家後門逃跑，且騎乘停置後門處之
    車牌號碼NAZ-006 號重型機車逃逸，於逃逸途中將作案用之
    西瓜刀棄置於高雄縣鳳山市○○街高雄長庚紀念醫院圍牆旁
    沼澤地內，嗣因滅失而無法尋獲。林俊輝追捕甲○○未果，
    折返家中發現丙○○受傷及血流不止，立即報警並將丙○○
    送醫急救，始倖免於死。嗣經警聯繫後，甲○○始於95 年9
    月6 日晚上9 時30分許，向高雄縣政府警察局鳳山分局文山
    派出所投案。
二、案經乙○○、丙○○訴由高雄縣政府警察局鳳山分局報請臺
    灣高雄地方法院檢察署檢察官偵查起訴。
    理  由
壹、證據能力方面
    按傳聞法則之重要理論依據，在於傳聞證據未經當事人之反
    對詰問予以核實，乃予排斥，惟若當事人已放棄對原供述人
    之反對詰問權，於法院審判時表明同意該等傳聞證據可作為
    證據，基於證據資料愈豐富，愈有助於真實發現之理念，並
    貫徹刑事訴訟法修法加重當事人進行主義之精神，確認當事
    人對於證據能力有處分權之制度，傳聞證據經當事人同意作
    為證據，法院認為適當者，亦得為證據。另當事人於調查證
    據時，對於傳聞證據表示「沒有意見」、「對於證據調查無
    意見」，而未於言詞辯論終結前聲明異議，應視為已有將該
    等傳聞證據採為證據之同意，此刑事訴訟法第159 條之5 定
    有明文。被告及辯護人於本院準備程序時已表示對於全案卷
    證之證據能力均無意見（本院卷第42頁），依刑事訴訟法第
    159 條之5 之規定，應視為被告及辯護人已同意本案全部證
    據均有證據能力，本院斟酌該等證據並非非法取得，亦無證
    明力明顯過低之情形，是該等證據，均得採為證據。
貳、實體方面
一、訊據上訴人即被告甲○○（下稱被告）固坦承有於上揭時、
    地持西瓜刀砍傷告訴人乙○○、丙○○等情，惟矢口否認有
    殺人未遂犯行，辯稱：因伊懷疑乙○○與丙○○有姦情，伊
    持西瓜刀之目的只是要嚇嚇、教訓乙○○與丙○○2 人，並
    沒有要殺害該2 人之意云云。經查：
  (一)上揭事實，業據證人即告訴人乙○○證稱：「當天下午2 點
    多我剛從外面回來還沒下車，在車上聽音樂，他來敲車窗玻
    璃，因我們2 人是好朋友，我就開車門，他把車門整個推到
    底，開到最大，他沒有說任何話，就持西瓜刀揮向我，我剛
    好拿CD盒擋，但還是被砍到雙手及手臂，我下意識想要搶他
    的刀，他往後退，我趕快跑出來，他又追來，但沒有追上，
    後來就看到他又往他家跑」等語（警卷第13至14頁、偵查卷
    第32至33頁、原審卷第49至51頁）；證人即告訴人丙○○證
    稱：「當天早上11點多，我賣完早餐，去銀行繳水電費、電
    話費後，約1 點多回來，就上樓睡午覺，他可能誤會我和乙○○約會，我在睡覺時，他上去拉我下來，叫我看一個東西
    ，結果他就拿客廳裡的1 把西瓜刀走到外面砍殺乙○○，我
    看到後趕快轉身要跑回住家樓上躲，在1 、2 樓的樓梯間他
    就追上來砍我，第1 刀就往我脖子砍，我伸右手去摸脖子，
    他第2 刀又往我脖子砍，當時我右手在摸脖子，就被他砍斷
    手指，我開始喊叫「我會死」，我兒子聽到就下樓來看，後
    來的情形，因為我一直流血，我已不太清楚，隱約知道警察
    來了，血流很多，我兒子就開車送我去長庚」等語（警卷第
    11至12頁、偵查卷第30至31頁、原審卷第47至49頁）；核與
    證人即被告之子林俊輝證稱：「當時我在睡覺，聽到有女人
    喊叫聲，本來以為是鄰居的電視聲，第2 聲又聽到從樓下傳
    來，是媽媽的聲音，說她會死，我趕快跑下去看，本來是以
    為爸爸打媽媽，我邊下樓邊喊你又打我媽媽，在1 個月前，
    他曾把家中的水果刀插在媽媽的早餐店糖袋上，也打了母親
    一巴掌，還說下次刀子會插在她身上，一開始我以為他又打
    媽媽，我看到媽媽跌在樓梯間，爸爸站在她旁邊，我跳過媽
    媽的身體，他看見我下樓，就轉身跑走，我追著他出去，當
    時我沒有注意到他手中有沒有拿刀，因他持刀的手正垂在身
    體旁，我有近視150 度，一時沒有細看，我跳過媽媽時也沒
    注意到地上有血，在我追他時，他從我家後門的防火巷逃跑
    ，他在牽機車時，把刀放在腳踏墊上，我才看到有一把西瓜
    刀，因他牽機車還回頭看我有無追上，機車倒下我看到刀子
    掉下，上面有血，我才想到可能媽媽受傷了，就趕快回家去
    看，媽媽說她手被砍斷，我趕快拿毛巾給她止血，再打電話
    叫救護車、報警」情節相符（警卷第15至16頁、偵查卷第33
    至35頁、原審卷第52至54頁）；被告亦自承伊有於上揭時、
    地持西瓜刀砍傷告訴人乙○○、丙○○等情（警卷第4 至6
    頁、偵查卷第7 頁、聲羈卷第3 至4 頁、原審卷第9 、27頁
    、本院卷第40、63、64頁）；此外，復有丙○○、乙○○長
    庚紀念醫院診斷證明書3 紙（警卷第20、21頁、偵查卷第39
    頁）、案發現場照片15幀及被告供述棄置西瓜刀地點之照片
    6 幀（警卷第22至33頁）在卷可稽，是被告確有於上揭時、
    地持西瓜刀砍傷告訴人乙○○、丙○○等情堪以認定。
  (二)按殺人未遂與傷害之區別，固係以傷害或殺人之犯意為依據
    ，不以兇器及傷痕之多寡為絕對標準，但受傷之部位、犯罪
    之兇器及手段，要不失為犯罪故意之重要參考。查被告持以
    作案用之西瓜刀係屬利器，用之砍人足以致人於死，當為被
    告所明知，而人體之頸部為人體重要部位，身體正面之胸部
    則有心臟、肺臟、肝臟，腹部則有腸、胃等人體重要器官，
    如遭利刃切割，有立即之生命危險，此亦為一般人所得認識
    ，被告現年已50餘歲，從事木工裝潢職業，具社會一般人中
    等智識程度，對此自難諉為不知。其對上情既已明知，仍持
    西瓜刀之利刃，先後朝告訴人乙○○身體正面砍殺2 刀、朝
    告訴人丙○○後頸部砍殺2 刀，告訴人乙○○雖立即持CD盒
    抵擋，仍因而受有左前臂深撕裂傷（深及肌肉併橈神經分枝
    斷裂致左大拇指及左第4 、5 指伸展不全）、右大拇指截斷
    之傷害（此有庚紀念醫院診斷證明書2 紙在卷可稽，見警卷
    第21頁、偵查卷第39頁）；告訴人丙○○亦因而受有後頸部
    深度切割傷、右手食指第2 指節截肢、右手拇指與中指切割
    傷之傷害（此有庚紀念醫院診斷證明書1 紙在卷可稽，見警
    卷第20頁）；而「丙○○因頭部外傷合併出血致休克，及左
    手手指（應係右手手指之誤）外傷已經截肢，目前手指無法
    接回，機能無法恢復。乙○○被截斷之右大姆指已無法接回
    ，機能無法恢復，左前臂撕裂傷合併左大拇指及左第4 、5
    指伸展不全，未來左大拇指可能須接受肌腱移轉手術以促進
    其功能」等情，亦有財團法人長庚紀念醫院高雄分院95年9
    月29日（95）長庚院高字第591608號函1 紙在卷可憑（偵查
    卷第24頁）。足見被告用力之猛、下手之重，其有殺害告訴
    人乙○○、丙○○人之故意至為明顯。
  (三)倘如被告所辯，其持西瓜刀僅係要嚇嚇或教訓告訴人乙○○
    、丙○○，則其手持上開西瓜刀或高舉上開西瓜刀作勢砍殺
    即可達其目的，何需持西瓜刀砍殺告訴人乙○○、丙○○？
    參以證人林俊輝證稱：「在1 個月前，他（被告）曾把家中
    的水果刀插在媽媽的早餐店糖袋上，也打了母親一巴掌，還
    說下次刀子會插在她身上」等語（偵查卷第34頁）；且被告
    於告訴人乙○○趁隙逃出車外後，仍自後追趕告訴人乙○○
    ，於追趕未果後，始轉身回家等情，亦有95年10月13日檢察
    官勘驗筆錄1 份及案發現場監視錄影光碟翻拍照片22幀在卷
    可稽（偵查卷第46至57頁），益徵被告於持刀砍殺告訴人乙○○、丙○○之時，確係基於欲致渠等於死地之殺人犯意甚
    為明灼。
  (四)另證人丙○○於案發當日並未見被告有飲酒，已據證人丙○○於檢察官偵查中證稱在卷（偵查卷第30、31頁），證人林
    俊輝於檢察官偵查中亦證稱：案發當日沒有聞到酒味等語（
    偵查卷第34頁），參以被告於行兇之時，冷靜沈著，於行兇
    之後，從容逃逸，先將兇刀棄置於高雄縣鳳山市○○街高雄
    長庚紀念醫院圍牆旁沼澤地內，嗣再前往高雄杉林鄉玄武殿
    躲藏，嗣經警聯繫後，始於案發2 日後之95年9 月6 日晚上
    9 時30分許，向高雄縣政府警察局鳳山分局文山派出所投案
    等情，足見被告於行兇之時並未飲酒或僅飲用少量之酒而不
    影響其精神狀態，質言之，被告於行為之時並未因精神障礙
    或其他心智缺陷，致不能辨識其行為違法或欠缺依其辨識而
    行為之能力，亦未因上開原因，致其辨識行為違法或依其辨
    識而行為之能力顯著減低，自無刑法第19條不罰或減輕其刑
    規定之適用。
  (五)綜上所述，被告上開所辯，係為事後卸責之詞，不足採信，
    其有事實欄所載犯行，事證明確，犯行堪以認定，應予依法
    論科。
二、按稱家庭暴力者，謂家庭成員間實施身體或精神上不法侵害
    之行為；又家庭暴力罪者，謂家庭成員間故意實施家庭暴力
    行為而成立其他法律所規定之犯罪，家庭暴力防治法第2 條
    第1 項、第2 項分別著有明文。本件被告與告訴人丙○○為
    夫妻關係，渠等2 人間具有家庭暴力防治法第3 條第1 款所
    定配偶之家庭成員關係。是被告持刀砍殺告訴人丙○○，而
    未致告訴人丙○○死亡之結果，已屬家庭成員間實施身體上
    之不法侵害行為，該當於家庭暴力防治法第2 條第2 項之家
    庭暴力罪，且構成刑法上之殺人未遂罪，惟因家庭暴力防治
    法就此並無罰則之規定，故應僅論以刑法殺人未遂罪。核被
    告持刀殺害告訴人乙○○、丙○○未遂之行為，係犯刑法第
    271 條第2 項、第1 項之殺人未遂罪。按行為人基於一個意
    思決定，而為一行為，在刑法上評價為一罪，而所謂「一個
    意思決定」、「一行為」，則係以社會上一般人合理的經驗
    認知為判斷標準（參閱許玉秀，一罪與數罪的理論與實踐(二)
    ，台灣本土法學，第79期，95年2 月，第191-196 頁）。經
    查，被告基於殺害乙○○、丙○○之犯意，於95年9 月4 日
    下午2 時19分許，將正在睡午覺之告訴人丙○○拉下樓，並
    持西瓜刀朝坐在車內之告訴人乙○○身體正面砍殺2 刀，告
    訴人丙○○見狀立即逃返回家，告訴人乙○○則趁隙逃出車
    外後跑離，被告自後追趕告訴人乙○○數步發現追趕不及，
    旋折返回家追殺丙○○，並在1 、2 樓樓梯間持上開西瓜刀
    自後朝告訴人丙○○後頸部砍殺2刀 ，被告上開持西瓜刀砍
    殺告訴人乙○○、丙○○之行為，雖為2 個事實，並同時構
    成2 個犯罪構成要件之2 罪名，然被告係持同1 把西瓜刀，
    於密切接近之時地砍殺告訴人乙○○、丙○○，依社會上一
    般人合理之經驗認知，應可認係刑法意義上的一行為，在刑
    法上評價為一罪。職是，被告以一行為觸犯2 個殺人未遂罪
    ，為想像競合犯，應依刑法第55條規定，從一重處斷。又被
    告已著手於殺害告訴人乙○○、丙○○行為之實行，而未達
    致死亡之結果，為未遂犯，爰依刑法第25條第2 項之規定減
    輕其刑。
三、原審予以論罪科刑，固非無見，然查，被告持刀殺害告訴人
    乙○○、丙○○未遂之行為，係以一行為觸犯2 個殺人未遂
    罪，為想像競合犯，應依刑法第55條規定，從一重處斷，原
    判決認被告上開殺害告訴人乙○○、丙○○未遂之行為，犯
    意各別，行為不同，應予分論併罰，尚有未洽。檢察官上訴
    意旨認原判決量刑過輕，暨被告上訴意旨否認犯罪，而指摘
    原判決不當，雖均無理由，惟原判決既有上揭可議之處，即
    屬無可維持，自應由本院將原判決撤銷改判。審酌被告除曾
    於68年間有違反票據法前科外，並無其他犯罪前科紀錄，其
    與告訴人丙○○為夫妻關係，與告訴人乙○○為鄰居關係，
    本應和睦相處，遇有問題應本諸理性、和平之態度，並以協
    調溝通之方式解決處理，然被告竟因懷疑其妻丙○○與鄰居
    乙○○有染，即持西瓜刀砍殺乙○○、丙○○2 人，且下手
    非輕，致乙○○、丙○○受有如事實欄所載嚴重傷勢，經送
    醫急救始倖免於死，犯後復未能坦承全部犯行，難認已有知
    錯悔改之意，及其犯罪之動機、目的、智識程度（國小畢業
    ）、與被害人之關係等一切情狀，爰量處如主文所示之刑，
    以資懲儆。又被告持以砍殺告訴人乙○○、丙○○之西瓜刀
    1 把，被告供稱係家中之物，非其個人所有（本院卷第40頁
    ），亦非屬違禁物，且經被告嗣後帶同員警前往丟棄地點尋
    找，仍無法尋獲，業據被告於警詢中供承在卷（警卷第9 頁
    ），並有高雄縣政府警察局鳳山分局刑事案件報告書1份 在
    卷可佐（警卷第1 、2 頁），既無積極證據證明該西瓜刀1
    把係被告所有之物，亦無積極證據證明該西瓜刀1 把現尚存
    在，爰不予宣告沒收，附此敘明。
據上論結，應依刑事訴訟法第369 條第1 項前段、第364 條、第
299 條第1 項前段，刑法第271 條第2 項、第1 項、第55條、第
25 條 第2 項，判決如主文。
本案經檢察官沈紹嘉到庭執行職務。
中　　華　　民　　國　　96　　年　　5 　　月　　11　　日
                  刑事第七庭    審判長法  官 莊飛宗
                                      法  官 黃憲文
                                      法  官 孫啟強
以上正本證明與原本無異。
如不服本判決應於收受本判決後10日內向本院提出上訴書狀，其
未敘述上訴理由者，並得於提起上訴後10日內向本院補提理由書
狀（均須按他造當事人之人數附繕本）「切勿逕送上級法院」。
中　　華　　民　　國　　96　　年　　5 　　月　　11　　日
　　　　　　　　　　　　　　　　　　　書記官 黃富美
附錄本件判決論罪科刑法條：
刑法第271條
殺人者，處死刑、無期徒刑或10年以上有期徒刑。
前項之未遂犯罰之。
預備犯第1 項之罪者，處2 年以下有期徒刑。
